臺灣高等法院民事判決　　　九十年度訴字第一二九號
　　原　　　告　甲○○
　　被　　　告　丙○○
　　訴訟代理人　劉垣祥
　　被　　　告　乙○○
右當事人間請求侵權行為損害賠償事件，經本院刑事庭移送前來，本院判決如左：
    主    文
被告乙○○應給付原告新台幣佰柒拾肆萬肆仟伍佰貳拾柒元及自民國八十八年三月
三十一日起至清償日止按年息百分之五計算之利息。
被告劉大中應就前項金額中新台幣貳佰貳拾肆萬陸仟柒佰拾陸元及其民國八十八年三
月三十一日起至清償日止按年息百分之五計算之利息部分，應與前項被告連帶給付。
原告其餘之訴駁回。
訴訟費用由被告連帶負擔百分之五十四，由被告乙○○負擔百分之三十八，餘由原告
負擔。
本判決第一項於原告以新台幣壹佰貳拾肆萬元，為被告乙○○供擔保後得假執行，但
被告乙○○如於假執行程序實施前，以新台幣佰柒拾肆萬肆仟伍佰貳拾柒元為原告
預供擔保，得免為假執行。
本判決第二項於原告以新台幣柒拾肆萬元為被告劉大中供擔保後得假執行，但被告劉
大中如於假執行程序實施前，以新台幣貳佰貳拾肆萬陸仟柒佰拾陸元為原告預供擔保
，得免為假執行。
原告其餘假執行之聲請駁回。
    事    實
甲、原告方面：
一、聲明：
  (一)被告等應連帶給付原告新台幣（下同）四百一十四萬四千六百七十一元，及自起
    訴狀繕本送達之翌日起至清償日止，按年息百分之五計算之利息。
  (二)願供擔保，請准宣告假執行。
二、陳述：
  (一)緣本件被告丙○○於民國（下同）八十九年八月二十六日下午三時三十分許，駕
    駛車號ＫＳ－四七○二號自用小客車，由桃園縣中壢市○○○路○段五二六巷口
    ，欲左轉往中壢市區方向行駛，途經幹線道之市區道路即中山東路之無號誌交叉
    路口，疏未注意讓行駛於桃園縣中壢市○○○路之幹線道直行車輛先行，且未注
    意車前狀況，即貿然趨前左轉，適有共同被告乙○○騎乘車牌號碼ＩＶＺ－三三
    三號機車搭載原告，沿桃園縣中壢市○○○路往桃園縣八德市方向行駛，被告乙
    ○○疏未注意時速不得超過四十公里，而以五十公里速度超速行駛，致與被告丙
    ○○所駕駛之ＫＳ－四七○二號小客車發生擦撞，使被告乙○○後載之原告受有
    頭部外傷、右側足踝關節骨折、合併關節骨損傷等傷害。依民法第一百八十四條
    第一項前段、第二項前段、第一百八十五條第一項前段、第一百九十一條之二前
    段規定，被告等就原告所受傷害自應負連帶損害賠償之責。
  (二)原告所受損害如下：
  １醫療費用：二萬四千二百七十四元，扣除被告乙○○於原告出院時所支付之醫療
    費用一萬二千一百六十八元，為一萬二千一百零六元。
  ２減少勞動能力：按平均工資謂計算事由發生當日前六個月內所得工資總額除以該
    期間之總日數所得之金額。勞動基準法第二條第四款訂有明文。本件車禍事故發
    生於八十九年八月二十六日，依此計算原告離職前六個月平均薪資為每月二萬一
    千七百三十六元，並無過高，於事發時，原告年僅十九歲，依勞動基準法規定可
    工作年數尚有四十年；又原告因事故所生之右側足踝關節骨折，經二次手術，目
    前足踝關節僵硬，且關節軟骨缺損，遺有顯著後遺症，符合勞工殘廢給付標準表
    中第一四五項即「一下肢遺存運動障害」規定，殘廢等級為第九級，依目前醫學
    水準，原告關節軟骨之損傷無治癒之可能，此有長庚醫院九十一年一月三日（九
    十）長庚院法院第一一八一號函、九十一年九月十七日（九一）長庚院法字第○
    九○七號函可資佐證，故原告喪失勞動能力為百分之五三．八三，依霍夫曼計算
    式扣除中間利息加以計算一次請求金額為三百一十三萬二千五百六十五元。
  ３精神慰撫金部分：原告於八十八年七月自桃園高級農工職業學校附設高級農工職
    業進修學校，經考試及格取得同等學歷，自八十九年元月十一日起任職萊爾富國
    際股份有限公司門市員，因本件車禍後無法久站及搬運貨品上架之工作而離職，
    且因後遺症致將來就業、結婚之機會減少，一輩子須跛足前行，所受苦痛難以形
    容，爰依法請求一百萬元精神慰撫金。
  (三)被告主張扣減醫療費用，並不實在。蓋其中非作收據使用之健保費用明細部分，
    原告本未請求，至列明其他費用部分，僅有一紙甲種診斷書及一紙乙種診斷書，
    合計六百元外，餘均為醫療費用之支出，診斷書係為確立原告病情用以追訴及追
    索被告等過失責任之費用，縱非醫療上所需費用，亦屬訴訟上必要之裁判費用，
    依法被告就該等支出仍應負賠償責任。又被告主張有重覆計算之出院繳費通知單
    其中金額一千六百六十一元收據部分，因已有正式收據，是原告並未重覆請求。
三、證據：提出(一)臺灣桃園地方法院九十年度交易字第五八號判決影本乙份、(二)臺灣
    桃園地方法院檢察署八十九年度偵字第一九二三五號起訴書影本乙份、(三)醫療收
    據影本三十六紙、(四)離職證明書影本乙紙、(五)薪資明細表影本乙紙、(六)診斷書影
    本乙紙、(七)收據影本十二紙為證、(八)證明書影本乙紙、(九)最高法院判決九則、(十)
    障礙手冊影本乙紙為證，並聲請訊問證人李高桐。
乙、被告丙○○方面：
一、聲明：
  (一)原告之訴駁回。
  (二)如受不利判決，願供擔保請准免為假執行。
二、陳述：
  (一)被告當時駕駛自用小客車自中壢市○○○路○段五二六巷口，欲左轉中山東路往
    中壢市區，惟案發時現場交通堵塞，被告所駕汽車無法前進而靜止不動，適被告
    乙○○所騎乘之機車搭載原告自被告左側奔馳而至，因被告乙○○以時速五十公
    里高速行駛，不及反應才會擦撞被告所駕汽車左前方，也因此機車才會衝至對向
    車道始行停止，被告乙○○對本件事故之發生，實難卸責；又本件事故發生地係
    於電線杆附近且在路邊線之外（即路肩），至警方制作之車禍現場圖，被告丙○
    ○之車頭雖已稍逾越車道線邊線，而位於車道內，應係撞擊後靜止之位置，而非
    撞擊之地點，足見事故係發生於路肩，則本件事故發生時，被告丙○○所駕駛之
    車輛尚未進行中山東路幹道中，僅於路肩等待左轉，故機車騎士未行駛於應行之
    車道而違規行駛路肩，係此事故肇事原因。至於證人李高桐對於被告丙○○自小
    客車行車方向之證述，前後矛盾，對於路況之證述亦與事實不符，難認為真。綜
    上所述，本件車禍之發生，係被告乙○○駕駛機車未遵守交通規則超速所致，被
    告丙○○並無過失，不應負賠償之責。退步言之，縱認被告丙○○亦有過失，依
    民法第二百一十七條第三款準用規定，原告對於被告乙○○之過失行為，對於本
    件車禍肇事發生及損害結果，為與有過失，乃請求法院予以審酌，並免除被告丙
    ○○之賠償責任。
  (二)本案發生地並無交通號誌，是檢察官起訴書記載：被告並未尊守交通號誌指示行
    車云云，與事實不符。又本件發生之撞擊地點，係位於路肩，非供一般車輛正常
    行駛之用，自無「轉彎車輛」應禮讓「直行車」或「支線道車」應暫停讓「幹線
    道車」先行之適用餘地。且本案發生地之中山東路，乃一未劃快慢車道之雙向二
    車道，該車道依警方丈量僅三．五公尺，至於撞擊地之一．七公尺路面，係路肩
    ，非供車輛行駛之車道，是臺灣桃園地方法院九十年度交易字第五八號刑事判決
    認為，中山東路往現八德市○○○○道寬為五．二公尺，足認被告車輛欲橫越左
    轉入中壢市○○○路時，至少已逾越中壢市○○○路二．九公尺云云，係誤將路
    肩之寬度一併計算為車道寬度所致，與事實不符。
  (三)原告請求之醫藥費部分：有許多費用係記載於「其他費用欄」內，此費用除無法
    證明是醫療上所必要外，有部分顯然是請領診斷明書之費用，應予扣除。又原告
    所呈醫療收據中，如89/11/07編號L0000000；90/03/15編號L0000000之醫療單據
    ，實為費用明細清單，其上載明不得作為醫療收據，更清楚表示：「本單係健保
    給付費用明細，不含病患自付費用在內。」此部分應予扣除；另原告所提二紙出
    院繳費通知單，並非收據，其中一紙不論是總金額，或其中記載細目費用，均與
    另紙相同，顯重覆請求，亦應一併扣除。
  (四)勞動能力喪失部分：原告所提甲種診斷證明書，僅記載原告下肢足踝遺有顯著後
    遺症而已，是否達喪失或減損勞動能力之程度，原告仍須證明，此由財團法人長
    庚紀念醫院長庚院法字第一○五七號函僅表明：右踝關節軟骨損傷，目前尚無
    法痊癒，故不宜行事粗重及久站久走之工作，至勞動能力喪失程序為何，仍應視
    實際工作性質而定，無法逕行判定原告喪失工作能力或喪失程度之等級即明，況
    並非所有工作均係粗重或需長期久站、久走，工作能力損失應無原告主張之嚴重
    ，至原告所提離職證明書，乃原告主動辭職之證明書，非無法工作遭資遣之證明
    ，則此部分金額，原告若無法證明，即應予扣除。
  (五)精神慰撫金部分：本件車禍，原告與有過失，事發後兩造未能和解，乃原告所提
    賠償金額過鉅所致，且原告獨排除乙○○過失責任而以被告丙○○為請求對象，
    亦難信服；況被告丙○○年僅二十四歲，資力貧乏，如判賠鉅額賠償金，大好前
    程及歲月將毀於一旦，乃請求就慰撫金部分，予以酌減，始為公平妥當。
三、證據：提出(一)本院九十年度交上易字第二○八號刑事判決影本乙份、(二)事故現場
    照片影本乙紙、(三)筆錄影本四份、(四)交通事故調查報告表及車禍現場測繪圖影本
    乙份、(五)最高法院四十八年台上字第七一三號判例乙份、(六)照片三禎為證。
丙、被告乙○○方面：
一、聲明：原告之訴駁回。
二、陳述：伊事發後至現場察看，現場道路限速為五十公里，而伊於桃園地方法院檢
    察署八十九年度偵字第一九二三五號偵查卷暨桃園地方法院九十年度交易字第五
    八號卷中，均陳明事發時之車速係介於四十至五十公里間，並未違反公告速限，
    伊自無過失之可言。
三、證據：提出照片二禎為證。
丁、本院依職權調閱本院九十年交上易字第二○八號刑事卷（內含臺灣桃園地方法院
    九十年交易字第五八號卷、同院檢察署八十九年度偵字第一九二三五號卷、九十
    年度執字第三六四九號卷）；並向財團法人長庚紀念醫院函查原告候憶雯因車禍
    受傷右側足踝關節骨折之傷勢，是否可痊癒，勞動能力喪失多少，及可否判定屬
    勞工殘廢給付標準第幾項，第幾級傷殘。
    理       由
一、原告原起訴請求被告等應連帶給付伊四百二十一萬四千二百四十二元，及自起訴
    狀繕本送達之翌日起至清償日止，按年息百分之五計算之利息。嗣於審理中，變
    更聲明為請求被告等應連帶給付伊四百一十四萬四千六百七十一元，及自起訴狀
    繕本送達之翌日起至清償日止，按年息百分之五計算之利息。核屬減縮應受判決
    事項之聲明，依民事訴訟法第二百五十五條第一項第三款，應予准許，合先敘明
    。
二、原告起訴主張：緣本件被告丙○○於八十九年八月二十六日下午三時三十分許，
    駕駛車號ＫＳ－四七○二號自用小客車，由桃園縣中壢市○○○路○段五二六巷
    口，欲左轉往中壢市區方向行駛，途經幹線道之市區道路即中山東路之無號誌交
    叉路口，疏未注意讓行駛於桃園縣中壢市○○○路之幹線道直行車輛先行，且未
    注意車前狀況，即貿然趨前左轉，適有共同被告乙○○騎乘車牌號碼ＩＶＺ－三
    三三號機車搭載伊，沿桃園縣中壢市○○○路往桃園縣八德市方向行駛，被告乙
    ○○疏未注意時速不得超過四十公里，而以五十公里速度超速行駛，致與被告丙
    ○○所駕駛之ＫＳ－四七○二號小客車發生擦撞，使被告乙○○後載之伊受有頭
    部外傷、右側足踝關節骨折、合併關節骨損傷等傷害，伊因而受有醫療費用損失
    二萬四千二百七十四元，減少勞動能力損失三百一十三萬二千五百六十五元，精
    神上損害一百萬元，爰依侵權行為法則，求為命被告等應連帶給付伊四百二十一
    萬七千二百二十二元，及自起訴狀繕本送達之翌日起至清償日止，按年息百分之
    五計算之利息之判決。
三、被告丙○○則以：本件車禍係因被告乙○○，違規行駛路肩及超速行駛所致，伊
    無過失可言；縱認伊有過失，惟依民法第二百一十七條第三款準用規定，原告對
    於被告乙○○之過失行為，對於本件車禍肇事發生及損害結果，為與有過失。又
    原告請求醫藥費用部分中，非屬醫療費用及重覆請求部分應予扣除；勞動能力損
    失部分，原告無法證明喪失或減少勞動能力之程度，請求不應准許；精神慰撫金
    部分則屬過高，應予酌減等語，資為抗辯。
    被告乙○○則以：事發時伊未超速，自無過失等語，資為抗辯。
四、原告主張被告丙○○於八十九年八月二十六日下午三時分許，駕駛車號ＫＳ－四
    七０二號自用小客車，由桃園縣中壢市○○○路○段五二六巷口，擬左轉往中壢
    市區方向行駛，途經屬幹線道之中山東路市區道路之無號誌交岔路口，貿然趨前
    左轉，適有被告乙○○騎乘ＩＶＺ－三三三號機車搭載原告，沿桃園縣中壢市○
　　○○路由中壢市往八德市方向行駛，兩車發生擦撞，使被告乙○○所搭載原告之
　　前揭機車倒地，致原告受有頭部外傷合併胸挫傷、軀幹擦傷多處之傷害外，原告
　　則受有頭部外傷，右側足踝裸關節骨折、合併關節骨損傷等傷害等情，業據提
　　出長庚醫院診斷證明書（台灣桃園地方法院檢察署八十九年度偵字第一九二三號
　　偵查卷第一三頁），道路交通事故調查報告表（同上卷第一五頁）、桃園縣警察
　　局車禍現場測繪圖（同上卷第一六頁）、車損暨現場相片二禎（同上卷第一七頁
　　）在卷佐證，並為兩造所不爭執，自堪信為真實。
五、雖被告二人均辯稱並無過失云云，惟查：
  (一)按汽車行駛至無號誌之交岔路口，支線道應暫停讓幹道車先行；轉彎車應讓直行
    車先行；又汽車行駛時，駕駛人應注意車前狀況，並隨時採取必要之安全措施；
    另行車速度依標誌之規定，無標誌者，在市區道路時速不得超過四十公里，分別
    為修正前道路交通安全規則第一百零二條第一項第二款、第九十四條第三項、第
    九十三條第一項第一款所明文規定。查依上開報告表及測繪圖所示，被告丙○○
    駕車之右前輪距現場之直行幹道（即中壢市○○○路中心分隔線二．三公尺，右
    後輪距中心分隔線三．七公尺，又中壢市○○○路之單向車道寬為五．二公尺，
    足見被告丙○○駕車擬橫越左轉入中壢市○○○路時，至少已越中山東路二．九
　　公尺，若係靜止，則必占用來車道一半以上路面，將阻礙中山東路交通，被告丙
　　○○所駕車輛案發當時尚非靜止，且搶先左轉，未讓直行車先行，應堪認定。再
　　查被告丙○○自陳其於二．三公尺前即已看到被告乙○○所駕機車，而被告乙○
　　○騎機車搭載原告，車速為每小時五十公里，以兩車距離折衷為二十五公里換算
　　，被告丙○○仍有一．八秒之反應時間，若其未疏於注意車前狀況及未為必要之
　　安全措施，則不至發生兩車碰撞。又查證人李高桐於本院證以：「我開計程車到
　　中山東路接客人，當時天氣不好，下雨有看到轎車從家樂福巷道出來，有沒有減
　　速我不知道，沒停就直接開出，由中山東路往士校方向行走，路口是閃黃燈，中
　　山東路是幹道，巷道是支線道，轎車一出來就撞上機車，應該停下未停下，是有
　　錯．．．」（本院卷第一五六頁），益見被告丙○○駕車行經上述地點，未讓幹
　　道車先行及未讓直行車先行，貿然搶先左轉，又疏未充分注意車前狀況，其因而
　　與被告乙○○機車擦撞，致原告受傷，其確違反上開規定，殊甚灼然。再查被告
　　乙○○行經市區道路之上開交岔路口，理應注意遵守車速不得超過四十公里之規
　　定，並應注意車前狀況，且隨時採取必要之安全措施，以避免危險之發生，而依
　　當時情況，又注意並遵守之，竟疏未注意，以時速五十公里之速度超速行駛，致
　　與被告丙○○所駕前揭小客車擦撞，機車人車倒地，使原告受傷，被告乙○○亦
　　有違反上開規定，至為明顯，要之，本件車禍之發生，乃被告二人各有上開違規
　　駕車情形，共同造成原告受有上開傷勢，皆為肇事原因。另查被告丙○○駕車於
　　無號誌交岔路口，擬由支線道左轉幹線道，理應注意車前狀況並遵守支線車應讓
　　幹道車先行及左轉車應讓直行車先行之規定；被告乙○○理應注意充分注意車前
　　狀況及遵守行車於市區道路不得超過四十公里之規定，被告二人均疏於注意並遵
　　守上開規定，依當時情況，被告二人均非不能注意及遵守之，乃應注意並能注意
　　而不注意，顯有過失，且已違反保護他人之修正前道路交通安全規則第九十三條
　　第一項第一款、第九十四條第三項、第一百零二條第一項第二款規定，殊甚灼然
　　。又被告二人之過失行為與原告所受之傷害間，有相當因果關係，亦可確認。末
　　者，被告丙○○因本件車禍，迭經台灣桃園地方法院及本院刑事庭審理明確，咸
　　認被告丙○○確有上開過失，分別於九十年三月九日以九十年交易字第五八號、
　　九十年七月二十四日九十年交上易字第二０八號判處被告丙○○有期徒刑月，
　　如易科罰金以三百元折算一日及駁回上訴確定在案，此有上開刑事判決書各乙份
　　（本院卷第二七頁至第三一頁）在卷可考，並經本院調取該刑事案全卷查證屬實
　　，被告二人所辯，均不足採。從而原告主張被告二人侵權行為之事實，自堪信為
　　真實。
六、按不法侵害他人之身體或健康者，對於被害人因此喪失或減少勞動能力或增加生
　　活之需要，應負損害賠償責任；不法侵害他人之身體、健康者，被害人雖非財產
　　上之損害，得請求賠償相當之金額，民法第一百九十三條第一項、第一百九十五
　　條第一項前段分別定有明文。查被告二人既有前揭過失侵權行為，並造成原告前
　　揭傷害，並經原審及本院刑事庭審認明確，被告二人自應依上開規定，對原告負
　　損害賠償責任。
七、茲就原告請求賠償之金額分別審酌如左：
　(一)醫藥費：原告初主張其支出醫藥費為二萬一千二百九十四元，並提出長庚紀念醫
    院收據三十六紙為證（見原告於九十年六月二十八日所提附帶民事訴訟起訴狀）
    ，繼於九十年十一月二十八日具狀擴張二千九百八十元，並提出收據十二紙為證
    （見本院卷第四六頁），嗣於九十一年十二月三日本院最後言詞辯論時減縮聲明
    請求為一萬二千一百零六元（即扣除被告乙○○已給付予原告之醫藥費一萬二千
    一百六十八元部分）。經查原告第一次所提三十二張醫藥費收據共九千一百二十
    六元，第二次擴張聲明所提醫藥費收據計十二張計二千九百八十元合計一萬二千
    一百零六元，上開四十三張收據中並無診斷證明書費用且無重覆計算，而被告丙
    ○○於本院最後言詞辯論時對此亦不爭執（本院卷第二七六頁），經核上開收據
    所載，堪認醫療所必須之費用，自應准許之，則原告此部分之請求費用在一萬二
    千一百零六元範圍內，即屬正當。
　(二)勞動能力損失部分：原告主張其因本件車禍，致其右側足踝關節骨折、歷經二次
　　手術，目前足踝關節僵硬，遺有顯著後遺症，符合「一下肢遺存運動障害」項，
　　殘廢等級為第九級，喪失勞動能力百分之五三．八三，依此計算，應得請求此部
　　分之損失為三百十九萬二千九百四十八元等語。經查原告經診斷為右側足踝骨折
　　、頭部外傷，當日進行右側足踝骨內鋼釘固定，八十九年十二月十四日拔除骨內
　　鋼釘，九十年十月十七日回診時右側足踝關節骨損傷，目前尚無法痊癒，故不
　　宜從事粗重及久站久走之工作，至於勞動能力之喪失程度為何，應視實際工作性
　　質而定；原告九十年十月十七日回診時骨折處已癒合，但遺有右側足踝關節活動
　　度差及時有腫痛之後遺症，應符勞工保險殘廢給付標準表第一四五項規定：一下
　　肢遺存運動障礙；殘廢等級第九級，另由於病患係關節骨之損傷，依目前醫學
　　水準，尚無治癒之可能，此有上開診斷書外，尚有財團法人長庚紀念醫院九十年
　　十一月十九日長庚院法字第一０五七號函、九十一年一月三日長庚院法字第
　　一一八一號函、九十一年九月十七日（九一）長庚院法字第０九０七號函、原告
　　之殘障手冊（本院卷第三八頁、九一頁、第二三四頁、第二二九頁）在卷佐證。
　　次查原告於車禍發生前，係服務於萊爾富國際股份有限公司（下稱萊爾富公司）
　　之門市專職人員，因本件車禍而離職，案發前之平均薪資為每月二萬一千七百三
　　十六元，且當時年僅十九歲，可工作至滿六十歲止，尚有四十年餘年，以四十年
　　計算，此有原告離職證明書（前揭附民卷證四）、原告八十年二月至九月薪資明
　　細表（同上卷證五）附卷足憑。而依勞動基準法第二條第四款規定，平均工資謂
　　計算事由發生之當日前六個月內所得工資總額除以該期間之總日數所得之金額，
　　原告之平均工資為二萬一千七百三十六元，其減少勞動能力為百分之五三．八三
　　，此為被告所不爭執（本院卷第一六三頁、第二七六頁），信屬實在。依上所述
　　，復據霍夫曼計算法扣除中間利息，原告喪失勞動能力以減少勞動能力百分之五
　　三．八三情形下，其損害額為三百十三萬二千四百二十一元（21,736×12×53.8
　　3×22.30976 =3,132,421），原告為上開數額之請求，即應准許，逾此部分之請
　　求，尚非有據，自不應准許。
　(三)精神慰撫金部分：原告主張其因車禍受傷成殘，正值風華年歲，無法從事原職，
    影響將來之結婚、就業，精神上受有極大之痛苦，衡諸常情，應屬事實。查原告
    於八十八年七月始自桃園高級農工職校取得同等學歷，畢業後即服務於萊爾富公
    司門市員，月入二萬餘元，無任何資產，被告丙○○年僅二十四歲，案發當時甫
    自軍中退役，剛入社會工作，專科畢業，未婚；被告乙○○年二十八歲、餐飲業
    、高職異業，無任何資產，另被告二人之過失程度互有輕重、原告所受傷勢不輕
    ，此有被告丙○○戶口名簿（台灣桃園地方法院檢察署九十年度執字第三六四九
    號執行卷附）、前揭殘障手冊在卷可考，並為兩造所不爭執，至堪信為真實。本
    院斟酌兩造之身分、地位、經濟狀況、所受痛苦程度，認以賠償原告六十萬元之
    精神慰撫金為相當。
　(四)復按損害之發生或擴大，被害人與有過失者，法院得減輕賠償金額，或免除之，
    民法第二百十七條第一項定有明文；又按駕駛機車有過失致坐於後座之人被他人
    駕駛之車撞死者，後座之人係因藉駕駛人載送而擴大其活動範圍，駕駛人為之駕
    駛機車，應認係後座之人之使用人，原審類推適用民法第二百二十四條規定，依
    同法第二百十七條第一項規定，減輕被上訴人之賠償金額，並無不合，最高法院
    七十四年台上字第一一七０號判例亦著有明文，而非財產上之損害，被害人對於
    損害之發生或擴大與有過失，上開條文並未排除在外，自應一體適用。查被告二
    人對於原告之傷害均有過失，已見前述，而被告乙○○乃原告之使用人，被告丙
    ○○自得主張被告乙○○與有過失，而減輕其賠償原告金額，惟被告乙○○則不
    得主張被告丙○○與有過失，藉為減輕其對原告應負之賠償金額。本院斟酌被告
    二人過失之程度、肇事情節等一切情狀，認被告丙○○就本件車禍之發生，應負
    百分之六十之過失責任，餘由被告乙○○負責。故原告所得請求之損害賠償金額
    合計本為三百七十四萬四千五百二十七元（12,106+3,132,421+600,000=3,744,5
    27），經過失相抵計算結果，原告得向被告丙○○請求二百二十四萬六千七百十
    六元（3,744,527×60%=2,246,716），至原告得向被告乙○○請求之金額則為三
    百七十四萬四千五百二十七元全額，惟因被告二人共同侵權行為致原告上開權利
    受損則依民法第一百八十五條第一項規定，應負連帶賠償責任，而被告丙○○於
    上開金額範圍內與被告乙○○負連帶賠償責任。
八、綜上所述，原告本於侵權行為，請求被告乙○○給付三百七十四萬四千五百二十
　　七元，其中二百二十四萬六千七百十六元，由被告丙○○、與乙○○負連帶給付
　　之責，並均自起訴狀繕本送達翌日（九十年六月二十九日）起至清償日止，按年
　　息百分之五計算利息，為有理由，應予准許，逾此所為請求，為無理由，應予駁
　　回。上開應准許部分，分別依兩造聲請命供擔保為准免假執行之宣告，至其不應
　　准許部分，假執行之聲請即失所依附，應併予駁回。
九、兩造其餘攻擊防禦方法及其他未經援用之證據，經斟酌尚無礙於本院前述之認定
    ，爰不一一論究，附此敘明。
十、據上論結，本件原告之訴為一部有理由，一部無理由，依民事訴訟法第七十九條
    但書、第三百九十條第二項、第三百九十二條，判決如主文。
中　　　華　　　民　　　國　　九十一　　年　　 十二　　 月　　 十七　　 日
　　　　　　　　　　　　　　　臺灣高等法院民事第十七庭
　　　　　　　　　　　　　 　　　　　審判長法　官　鄭　雅　萍
　　　　　　　　　　　　　　　　　　　　　 法　官　呂　太　郎
　　　　　　　　　　　　　　　　　　　　　 法　官  許　文　章
右正本係照原本作成。
如不服本判決，應於收受送達後二十日內向本院提出上訴書狀，其未表明上訴理由者
，應於提出上訴後二十日內向本院補提理由書狀（均須按他造當事人之人數附繕本）
上訴時應提出委任律師或具有律師資格之人之委任狀；委任有律師資格者，另應附具
律師及格證書及釋明委任人與受任人有民事訴訟法第四百六十六條之一第一項但書或
第二項（詳附註）所定關係之釋明文書影本。
中　　　華　　　民　　　國　　九十一　　年　　 十二　　 月　　 二十  　 日
　　　　　　　　　　　　　　　　　　　　   書記官  陳  明  俐
附註：
民事訴訟法第四百六十六條之一（第一項、第二項）：
對於第二審判決上訴，上訴人應委任律師為訴訟代理人。但上訴人或其法定代理人具
有律師資格者，不在此限。
上訴人之配偶、三親等內之血親、二親等內之姻親，或上訴人為法人、中央或地方機
關時，其所屬專任人員具有律師資格並經法院認為適當者，亦得為第三審訴訟代理人
。
